【裁判字號】    91,訴,40
【裁判日期】    920103
【裁判案由】    野生動物保育法
【裁判全文】
福建金門地方法院刑事判決                            九十一年度訴字第四號
    公  訴  人  福建金門地方法院檢察署檢察官
    被      告  乙○○
    選任辯護人  甲○○
右被告因違反野生動物保育法案件，經檢察官提起公訴（九十一年度偵字第二六一號
），本院判決如左：
    主  文
乙○○違反保育類野生動物，非經主管機關之同意，不得買賣之規定，未經主管機關
同意以買賣保育類野生動物產製品為常業，處有期徒刑壹年貳月。緩刑肆年。
扣案之象牙印材伍拾陸個均沒收。
    事  實
一、乙○○係位於金門縣金城鎮○○路一四六巷二九號「藝成印刷打字刻印店」之負
    責人，明知象牙印材係保育類動物產製品，非經主管機關同意，不得買賣或在公
    共場所陳列、展示，詎未經主管機關同意，於民國（以下同）八十年間，向位於
    台北市○○街，案外人林榮泰所開設利人印材股份有限公司購買保育類野生動物
    產製品象牙印材，並在上址店內，公開陳列、展示並販售上開象牙印材，供客人
    刻印之用，並以之為常業。嗣於九十一年六月十三日下午四時許，經警在上址當
    場查獲，並扣得象牙印材五十六枚。
二、案經金門縣警察局移送福建金門地方法院檢察署檢察官偵查起訴。
    理  由
一、訊據被告乙○○矢口否認右揭犯行，辯稱：我已經很久沒有刻印章了，也沒有刻
    印章的工具，那些印章是向台北華陰街的店家合法買的，現在家裡在做其他生意
    ，以前用過那些印材，現在沒有了，我沒有意圖販賣，是家人不知道又把那些印
    材拿出來擺云云。經查：
（一）被告於警訊偵查時坦承自民國八十年起開始擺設扣案之象牙印章，當時沒有雕
      刻的象牙印章每枚販售新台幣（以下同）一千五百元，有雕刻的象牙印章每枚
      販售二千元等語，足認被告確實於八十年間起即有販賣之事實。
（二）被告雖辯稱扣案象牙印章係合法買得之印章，並聲請傳訊證人黃惠珍、林鳳證
      明印章係向渠等購入，惟該二名證人僅能證明被告係有償向店家購買，仍非依
      照野生動物保育法之規定，取得主管機關同意而買賣，因此該二名證人並無傳
      訊之必要，且被告仍不得以此以圖卸責。
（三）由卷附之現場照片以觀，被告所開設之藝成印刷打字刻印店，雖尚有經營其他
      生意，惟店面右邊擺設印章之櫃子亦有一定之規模，且該櫃子內除了扣案之象
      牙印章外，尚有其他種類材質之印章，數量可觀，足認被告並未放棄經營此項
      營業，被告辯稱不知家人仍有擺設，且無販賣之意圖而仍陳列，即不足採。又
      店內雖無刻印工具，惟被告亦自承象牙印章之販賣方式可分為有雕刻及無雕刻
      ，是店內雖無此等刻印工具，亦不足以推斷被告並無單獨販賣印材之可能，是
      被告基於販賣之意圖而陳列應可認定。
（四）縱上論斷，本件事證明確，被告應依法論科，
二、核被告所為，係犯野生動物保育法第四十條第二項未經主管機關同意買賣及意圖
    販賣而陳列、展示保育類野生動物產製品之罪。又被告意圖販賣而陳列、展示之
    低度行為為買賣之高度所吸收，不另論罪。爰審酌被告犯罪動機、目的、手段，
    犯罪所造成之損害、犯後態度等一切情狀，量處如主文所示之刑。另扣案之象牙
    印材五十六個，依野生動物保育法第五十二條第一項沒收之。末查，被告前未曾
    受有期徒刑以上刑之宣告，有卷附台灣高等法院檢察署刑案紀錄簡覆表可按，本
    次被告因欠缺法律常識而犯罪，經此偵審程序，當知所警惕，信無再犯之虞，本
    院認所宣告之刑以暫不執行為適當，併諭知緩刑四年，以啟自新。
據上論斷，應依刑事訴訟法第二百九十九條第一項前段，野生動物保育法第四十條第
二項、第一項第二款、第五十二條第一項，刑法第十一條前段、第七十四條第一款，
判決如主文。
本案經檢察官宋重和到庭執行職務。
中      華       民       國       九十二     年     一     月    三    日
                                      福建金門地方法院刑事庭
                                          法  官  葉珊谷
右筆錄正本證明與原本無異。
如不服本判決，應於判決送達後十日內，向本院提出上訴狀。
中      華      民      國      九十二      年      一      月    四    日
                                          書記官  李成在
附錄本案論罪科刑法條：
野生動物保育法第四十條：
有下列情形之一，處六月以上五年以下有期徒刑，得併科新台幣三十萬元以上一百五
十萬以下罰金：
一  違反第二十四條第一項規定，未經中央主管機關同意，輸入或輸出保育類野生動
    物之活體或其產製品者。
二  違反第三十五條第一項規定，未經主管機關同意買賣或意圖販賣而陳列、展示保
    育類野生動物或瀕臨絕種及珍貴稀有野生動物產製品者。
以犯前項之罪為常業者，處一年以上七年以下有期徒刑，得併科新台幣五十萬元以上
二百五十萬元以下罰金。


司法院資訊處製作；財團法人民間司法改革基金會備份。
